【裁判字號】    99,訴,2727
【裁判日期】    991005
【裁判案由】    誣告
【裁判全文】
臺灣板橋地方法院刑事判決              99年度訴字第2727號
公  訴  人  臺灣板橋地方法院檢察署檢察官
被      告  乙○○
上列被告因誣告案件，經檢察官提起公訴（99年度偵字第19590
號）被告於準備程序進行中就被訴事實為有罪之陳述，經告知簡
式審判程序之旨，並聽取當事人之意見後，本院裁定由受命法官
獨任進行簡式審判程序並判決如下：
    主  文
乙○○意圖他人受刑事處分，向該管公務員誣告，處有期徒刑貳
月。緩刑貳年。
    事  實
一、乙○○所有之中華郵政股份有限公司清水郵局（下稱中華郵
    政清水郵局）帳號00000000000000帳戶之存摺及金融卡，係
    其基於幫助詐欺之犯意，於民國98年8 月下旬某日，在其位
    於臺北縣土城市○○路○ 段105 巷6 號住處樓下旁，以新臺
    幣（下同）3,000 元之代價，販賣予真實姓名年籍不詳之詐
    欺集團成員，而幫助該詐欺集團成員遂行詐欺取財之犯行（
    乙○○涉犯幫助詐欺取財罪部分，業經本院以99年度簡字第
    7451號判處拘役30日，如易科罰金，以1,000 元折算1 日）
    。乙○○明知上開中華郵政清水郵局帳戶之存摺及金融卡並
    未失竊，竟意圖使甲○○受刑事處分，基於誣告之犯意，於
    98年9 月28日中午12時52分許，至位於臺北縣三峽鎮之臺北
    縣政府警察局三峽分局偵查隊，向員警謊稱其所有上開中華
    郵政清水郵局帳戶之存摺及金融卡，係於98年8 月26日下午
    4 時許，在其上開住處內，為其男友甲○○所竊取等情，而
    向該管警察機關誣指甲○○涉犯刑法竊盜罪嫌，經警方於調
    查甲○○時，經甲○○否認有何竊盜犯行，而循線查悉上情
    。乙○○於所誣告之案件裁判確定前，即於偵查中向檢察官
    自白誣告犯行。
二、案經臺灣板橋地方法院檢察署檢察官自動檢舉偵查起訴。
    理  由
一、上揭事實，業據被告乙○○於偵查及本院審理中均坦承不諱
    ，核與被害人甲○○於臺灣板橋地方法院檢察署99年度偵字
    第15356 號，即上開被告幫助詐欺取財案件警詢中之陳述情
    節相符，並有乙○○臺北縣政府警察局三峽分局98年9 月28
    日調查筆錄、臺灣板橋地方法院檢察署99年度偵字第15356
    號99年6 月29日檢察官訊問筆錄、聲請簡易判決處刑書、本
    院99年度簡字第7451號判決書、中華郵政股份有限公司板橋
    郵局98年9 月11日板營字第0980201688號函暨帳戶基本資料
    及交易詳情、內政部警政署反詐騙案件紀錄表、臺北縣政府
    警察局三峽分局鳳鳴派出所受理詐騙帳戶通報警示簡便格式
    表、受理刑事案件報案三聯單、受理各類案件紀錄表各1 件
    、中國信託交易明細影本2 紙附卷可稽，足認被告自白與事
    實相符。本案事證明確，被告犯行洵堪認定，應予以依法論
    科。
二、核被告乙○○所為，係犯刑法第169 條第1 項之誣告罪。按
    犯誣告之罪，於所誣告之案件裁判確定前自白者，減輕或免
    除其刑，刑法第172 條定有明文，而該條之規定，並不專在
    獎勵犯罪人之悛悔，而要在引起偵查或審判機關之易於發見
    事實，以免被誣告人終於受誣，故不論該被告之自白在審判
    前或審判中，自動或被動，簡單或詳細，一次或二次以上，
    並其自白後有無翻異，茍其自白在所誣告之案件裁判確定之
    前，即應依該條例減免其刑（最高法院31年上字第345 號判
    例意旨參照）。查本件被告乙○○於其所涉幫助詐欺取財案
    件偵查中，即已自白其所有之上開中華郵政清水郵局帳戶係
    其自行販賣予詐欺集團成員，而非甲○○所竊取之事實，有
    臺灣板橋地方法院檢察署99年度偵字第15356 號99年6 月29
    日偵訊筆錄在卷可考（見偵查卷第35頁反面、第36頁），復
    於本案檢察官偵查中亦自白本案犯罪事實，有偵訊筆錄在卷
    可憑（見偵查卷第38、39頁），且其所誣告之案件並未進行
    裁判程序，是應屬「所誣告之案件裁判確定前自白」者，應
    依上開法條之規定，減輕其刑。爰審酌被告犯罪之動機、目
    的、手段、犯罪所生之危害、及犯罪後態度尚稱良好，兼衡
    被害人於偵查中表明願意原諒被告，請求予以從輕量刑等一
    切情狀，量處如主文所示之刑。末查，被告前未曾因故意犯
    罪受有期徒刑以上刑之宣告，有臺灣高等法院被告前案紀錄
    表1 件在卷可稽，其因年輕識淺，一時失慮致罹刑章，犯後
    已坦承犯行，顯有悔意，經此偵審程序及刑之宣告後，當知
    所警惕，信無再犯之虞，被害人甲○○復於偵查中表明願意
    原諒被告（見偵查卷第39頁），檢察官並據以請求為緩刑宣
    告，本院因認其所受刑之宣告以暫不執行為適當，爰併予宣
    告緩刑2 年，以啟自新。
據上論斷，應依刑事訴訟法第273 條之1 第1 項、第299 條第1
項前段，刑法第169 條第1 項、第172 條、第74條第1 項第1 款
，判決如主文。
本案經檢察官姜麗君到庭執行職務。
中    華    民    國    99    年    10    月    5     日
                  刑事第十四庭  法  官  吳幸娥
上列正本證明與原本無異。
如不服本判決，應於判決送達後10日內敘明上訴理由，向本院提
出上訴狀 (應附繕本) ，上訴於臺灣高等法院。其未敘述上訴理
由者，應於上訴期間屆滿後20日內向本院補提理由書「切勿逕送
上級法院」。
                                書記官  黃頌棻
中    華    民    國    99    年    10    月    5     日
附錄本案論罪科刑法條全文：
中華民國刑法第169條
意圖他人受刑事或懲戒處分，向該管公務員誣告者，處7 年以下
有期徒刑。
意圖他人受刑事處分或懲戒處分，而偽造、變造證據，或使用偽
造、變造之證據者，亦同。

司法院資訊處製作；財團法人民間司法改革基金會備份。
